---
title: "Soluciones"
author: "Ester Aguilar"
date: "2023-10-21"
output: pdf_document
---

```{r setup, include=FALSE}
knitr::opts_chunk$set(echo = TRUE)
```

```{r}
source("teoriadecision_funciones_incertidumbre.R")

```

## Problema 1

Se pide resolver la siguiente tabla aplicando los criterios de decision bajo incertidumbre tanto en el caso favorable (beneficios), como en el caso desfavorable (costos).
```{r}
tabla1 = crea.tablaX(c(1, 6, 3, 5,
                      2, 1, 1, 3,
                      5, 4, 2, 1,
                      1, 5, 2, 4),
                    numalternativas = 4, numestados = 4)



```

Vamos a comparar las conclusiones según sea el caso favorable (beneficios)
o desfavorable (costos)

### Wald
```{r}
wald.ben<-criterio.Wald(tabla1, favorable = T)
wald.cos<-criterio.Wald(tabla1, favorable = F)

wald.ben
# Las cuatro alternativas son óptimas, con valor óptimo de 1
wald.cos
# La alternativa 2 es la óptima, con valor óptimo de 3
```

### Optimista

```{r}
opt.ben<-criterio.Optimista(tabla1, favorable=T)
opt.cos<-criterio.Optimista(tabla1, favorable=F)

opt.ben
# La alternativa óptima es la 1 con valor óptimo de 6
opt.cos
# Las cuatro alternativas son óptimas con valor óptimo de 1
```


### Hurwicz

```{r}
hurw.ben<-criterio.Hurwicz(tabla1, alfa=0.5, favorable=T)
hurw.cos<-criterio.Hurwicz(tabla1, alfa=0.5, favorable=F)

hurw.ben
# La alternativa óptima es la 1 con valor óptimo de 3.5
hurw.cos
# La alternativa óptima es la 2 on valor óptimo de 2

```

Vamos a dibujar este criterio, representando las alternativas óptimas en
función del valor de alfa.
```{r}
dibuja.criterio.Hurwicz(tabla1, favorable=T)
dibuja.criterio.Hurwicz_Intervalos(tabla1, favorable = T)
# No sé por qué da error

dibuja.criterio.Hurwicz(tabla1, favorable=F)
dibuja.criterio.Hurwicz_Intervalos(tabla1, favorable=F)
# Siempre es la alternativa 2 la favorable
```


### Savage
```{r}
sav.ben<-criterio.Savage(tabla1, favorable = T)
sav.cos<-criterio.Savage(tabla1, favorable = F)

sav.ben
# Las alternativas óptimas son la 1, 3 y 4 con valor óptimo de 4
sav.cos
# La alternativa óptima es la 2 con valor óptimo de 2
```


### Laplace
```{r}
lap.ben<-criterio.Laplace(tabla1, favorable=T)
lap.cos<-criterio.Laplace(tabla1, favorable=F)

lap.ben
# La alternativa óptima es la 1 con valor óptimo de 3.75
lap.cos
# La alternativa óptima es la 2 con valor óptimo de 1.75
```


### Punto ideal

```{r}
pid.ben<-criterio.PuntoIdeal(tabla1, favorable = T)
pid.cos<-criterio.PuntoIdeal(tabla1, favorable = F)

pid.ben
# La alternativa óptima es la 1 con valor óptimo de 4
pid.cos
# La alternativa óptima es la 2 con valor óptimo de 2.23
```

Vemos que para el caso favorable, 1 siempre aparece como alternativa
óptima. Con la alternativa 2 ocurre lo mismo en el caso desfavorable


## Problema 2

Ana ha obtenido una oferta de trabajo en una empresa extranjera,
y le dan la opción de teletrabajo o mudarse al país y trabajar presencialmente:

- Si trabaja online, la empresa le ofrece 1500 euros más horas extra, que suponen
un 5% del sueldo mínimo, siendo los gastos diarios viviendo en su país de 500 euros.

- Si se muda y trabaja presencialmente, la empresa le permite realizar proyectos
que supondrían un 15% extra del sueldo mínimo y las horas extra son un 7% 
del sueldo mínimo, pero el alojamiento y gastos diarios le supondrían 700 euros.

La empresa está ahora mismo realizando un proyecto que debe
estar acabado dentro de un año. Sin embargo, este proyecto está teniendo varios
problemas y la empresa no sabe si para la fecha límite van a estar resueltos.
En el caso de que salga todo bien, la empresa no tendría ningún problema futuro,
pero si no logran terminar el proyecto, se verían obligados a despedir a
las personas trabajando presencialmente y reducir el extra de las horas
extra a un 4%.
En caso de que Ana sea despedida de esa empresa, sabe que puede
volver al trabajo que tiene actualmente con un ingreso mensual de 1300 euros.
¿Debería Ana trabajar online o mudarse?


## Planteamiento

Alternativas: 
d1: trabajar online
d2: mudarse

Estados de la naturaleza
e1: La empresa consigue terminar el proyecto
e2: la empresa no termina el proyecto 

## Datos
```{r}
m11<-1500+(0.05*1500)-500 # se termina el proyecto, y Ana trabaja online
m12<-1500+(0.04*1500)-500 # no se termina el proyecto, y Ana trabaja online
m21<-1500+(0.07*1500)+(0.15*1500)-700 # se termina el proyecto con Ana trabajando
# presencialmente
m22<-1300-500 # no se termina el proyecto con Ana trabajando presencialmente


tabla2<-crea.tablaX(c(m11, m12, m21, m22), 2, 2)
tabla2
```


## Solución

```{r}
sol2<-criterio.Todos(tabla2, alfa=0.5, favorable = T)
sol2
```

Todos los criterios coinciden en que Ana debería trabajar online, excepto el criterio Optimista, que concluye que Ana debería mudarse.  
